臺灣高雄地方法院民事判決　　　　　　 100年度簡上字第74號
上　訴　人　鄔淑惠
訴訟代理人　陳威
被 上訴 人　太平洋房屋仲介股份有限公司高雄分公司
法定代理人　李珠華
訴訟代理人　蔡允文
上列當事人間請求給付服務報酬事件，上訴人對於民國99年12月
28日本院99年度岡簡字第209號第一審判決提起上訴，本院管轄
之第二審合議庭於民國100年8月10日言詞辯論終結，判決如下：
  主  文
原判決廢棄。
被上訴人在第一審之訴駁回。
第一、二審訴訟費用由被上訴人負擔。
  事實及理由
一、被上訴人主張：伊於民國（下同）98年8月22日與上訴人簽
    訂專任委託契約書（下稱系爭契約），受上訴人委託獨家仲
    介銷售上訴人所有坐落高雄市○○區○○路75號之房地（下
    稱系爭房地），約定專任委託銷售期間自98年8月22日起至
    同年12月31日止，委託銷售價格為新臺幣（下同）7,880,00
    0 元，並由伊所屬經紀營業員陳莉淇與上訴人洽談處理。詎
    上訴人於系爭契約之專任委託銷售期限屆滿前之98年11月1
    日，自行將系爭房地出售予訴外人林佐美。按系爭契約第5
    條第3項第1款已約定「賣方有下列情形之ㄧ者，應一次全部
    給付本條上述第一款所約定之報酬。(一)委託期間內，賣方自
    行將本契約不動產標的物出售或另行委託第三者仲介者。(二)
    ...」等語，故上訴人違反上開約定，自行出售系爭房地，
    已構成違約事由，應按成交價（6,950,000元）之4％，計算
    服務報酬予被上訴人。爰依系爭契約之法律關係，於原審聲
    明請求上訴人給付278,000元及自起訴狀繕本送達上訴人翌
    日起至清償日止，按年息百分之5計算之利息。
二、上訴人則以：上訴人與被上訴人之業務員陳莉淇就系爭房地
    洽談簽訂系爭銷售契約時，原擬簽訂一般委託銷售契約，但
    因當時陳莉淇未能提供一般委託銷售契約書，陳莉淇提議以
    專任委託銷售契約書替代，但雙方仍以口頭方式約定上訴人
    得自行出售，不受該專任委託銷售契約條文第5條第3項第1
    款之限制。詎上訴人自行出售系爭房地後，被上訴人即以上
    訴人自行銷售係違約行為為由，要求給付仲介費用，顯無理
    由等語，資為抗辯，並於原審答辯聲明：上訴人在第一審之
    訴駁回。
三、原審判決上訴人敗訴，上訴人不服，提起上訴，上訴聲明求
    為判決：(一)原判決廢棄。(二)被上訴人在第一審之訴駁回。(三)
    第一、二審訴訟費用由被上訴人負擔。被上訴人於本院答辯
    聲明：駁回上訴。
四、兩造不爭執事項如下：
(一)上訴人提出附於本院卷第25頁之光碟，確為被上訴人之經紀
    營業員陳莉淇與上訴人的通話錄音，錄音內容如本院卷第21
    頁至24頁之譯文內容所示。
(二)兩造就系爭系爭房地，訂有系爭契約，惟上訴人否認被上訴
    人有獨家銷售權。
(三)上訴人將上開房地於98年11月間出售予訴外人林佐美，並於
    98年11月15日移轉所有權登記完畢。
五、本件爭點：
(一)被上訴人之受僱人代理被上訴人與上訴人簽訂之銷售契約，
    是否授予被上訴人獨家銷售權，不得自行出售？
(二)如是，上訴人應給付之報酬為何？
六、法院之判斷：
(一)經查，上訴人辯稱兩造於簽訂系爭契約時，另以口頭約定，
    上訴人得自行出售系爭房地，不受系爭契約第5條第3項第1
    款之限制等情，雖為被上訴人所否認，惟據上訴人所提出，
    而為被上訴人所不爭執之上訴人與陳莉淇於99年6月13日之
    通話錄音光碟譯文所載，「陳莉淇：我跟他（公司）說上次
    那個合約，之前一般約，拿專任約下去寫，所以有跟屋主說
    要賣可以。......鄔淑惠：是之前跟你說的，什麼時候要賣
    都可以吧？陳莉淇：對。......陳莉淇：妳就跟他說當初我
    們簽合約時沒有一般約，我們用專案當一般約，這樣跟他凹
    就好，我是這樣跟公司說的，妳就跟他說忘記註明就好了。
    ......  鄔淑惠：當時妳是說：「我要賣，可以自己賣」我
    才簽的對不對。陳莉淇：嗯！對。你就說合約有兩種就對了
    。」，顯示陳莉淇確與上訴人約定上訴人得自行出售系爭房
    地而無庸給付仲介費用，故上訴人上開辯稱確係屬實，堪以
    採信。
(二)按被上訴人依系爭契約第5條第3項第1款違約罰則之約定（
    賣方有下列情形之一者，應一次全部給付本條上述第一款所
    約定之服務報酬：(一)委託期間內，賣方自行將本契約不動
    產標的物出售或另行委託第三者仲介者。），請求上訴人給
    付服務報酬，惟上開條款之適用，以賣方授予獨家銷售權予
    被上訴人為前提，然上訴人並未授予獨家銷售權予被上訴人
    已如上述，則被上訴人依上開條款請求上訴人給付服務報酬
    278,00  0元，及自起訴狀繕本送達上訴人翌日起（99年5月
    28日）至清償日止，按週年利率5％計算之利息，即無理由
    ，應予駁回。原審為上訴人敗訴之判決，自有未洽。上訴意
    旨指摘原審判決不當，求予廢棄改判，為有理由，應由本院
    廢棄原判決，改判如主文第二項所示。
七、據上論結，本件上訴為有理由，依民事訴訟法第436條之1第
    3 項、第450條、第78條，判決如主文。
中    華    民    國  100    年    8    月    24    日
                    民事鳳山分庭審判長法  官  楊富強
                                      法  官  張琬如
                                      法  官  吳文婷
以上正本係照原本作成。
本判決不得上訴。
中    華    民    國  100    年    8    月    25    日
                                      書記官  梁瑜玲